臺灣高雄地方法院刑事判決　　　　　　 96年度簡上字第249號
上　訴　人　臺灣高雄地方法院檢察署檢察官
被　　　告　乙○○
指定辯護人　施吉安律師
上列被告因違反毒品危害防制條例案件，檢察官不服民國95年12
月25日本院高雄簡易庭95年度簡字第7135號刑事簡易判決，提起
上訴（原聲請簡易判決處刑案號：95年度偵字第13712 號），本
院管轄第二審之合議庭，判決如下：
    主  文
上訴駁回。
    理  由
一、關於證據能力之判斷：
（一）按被告以外之人於審判外之言詞或書面陳述，除法律有規
      定者外，不得作為證據，刑事訴訟法第159 條第1 項定有
      明文。其中所稱「法律有規定者」，分見於同法第159 條
      第2 項至第159 條之5 各條項之規定，係依各該傳聞證據
      之性質為言詞供述或書面供述、供述來源或取得過程為何
      、有無正當理由致無從在審判中詰問或對質，及基於改良
      式當事人主義之精神，當事人或辯護人是否放棄其對質詰
      問權，而同意作為本案之證據等事由，據以排除傳聞法則
      之適用。惟上開排除傳聞法則之例外規定，以列舉方式逐
      一規定，致被告以外之人於審判外之陳述，若不符同法第
      159 條之1 至之4 之規定，當事人又未同意或未經擬制同
      意有證據能力時，如何判斷該供述證據之證據資格，現行
      規定即有不足。本於各該條文之規定旨趣及刑事訴訟近年
      來採行改良式當事人進行主義之修法方向，於此情形，自
      應本於傳聞法則之修法意旨，肯認超法規之傳聞例外情形
      ，據以判斷其證據之適格性，先予敘明。
（二）本件公訴人提出被告乙○○所持有0000000000號行動電話
      ，其內某不詳人士傳送給被告之簡訊一則，資為上訴引用
      之證據之一。查該簡訊係被告以外之人透過電信系統，以
      文字方式將訊息傳遞給被告，該簡訊形式上雖係以電子符
      號組合而成之電磁紀錄，但其內容則具有傳達發送人意思
      之功能，具有供述性，且該簡訊係被告以外之人於審判外
      向被告所為之陳述，不符合刑事訴訟法第159 條之1 至之
      4 之規定，茲辯護意旨又否認其證據能力，亦無刑事訴訟
      法第159 條之5 之適用，固不待言。惟查發送該簡訊之不
      詳人士，係在自然狀態下與被告聯繫通訊，且未發現係預
      設立場或有其他動機考量，客觀上應具有可信性之特別情
      況，且該內容與待證事項非顯無關聯性，是本院認該簡訊
      一則應適合為本案之證據。
（三）公訴人所提出其他扣案第二級毒品MDMA22顆、第三級毒品
      愷他命20包、硝甲西泮（俗稱一粒眠）93顆、電子磅秤1
      台；及蒐證相片9 張、扣押物品目錄表、搜索扣押筆錄、
      高雄醫學大學附設中和紀念醫院報告編號0000-000、0000
      -000、0000-000檢驗報告共5 份等證據，被告及辯護人於
      本院審理中均同意作為證據，本院審酌該等證據作成時並
      未預作假設，斟酌利害，亦無違法取得等情事，認以之作
      為證據應屬適當，依刑事訴訟法第159 條之5 第1 項之規
      定，俱得為證據。
二、本案經本院審理結果，認原審認定上訴人即被告涉犯刑法第
    335 條第1 項之侵占罪，判處有期徒刑6 月，並諭知如易科
    罰金，以300 元折算1 日，其認事、用法均無不合，量刑亦
    稱允當，應予維持，並引用原審判決書記載之事實、證據及
    理由（詳如附件）。
三、檢察官上訴意旨略以：被告為警查獲時，持有MDMA22顆、愷
    他命20包、一粒眠93顆，數量頗多，且其行動電話有購買毒
    品者向被告傳送簡訊表示購買毒品之意，警員莊耀彬於偵查
    中證稱被告當天手機來電相當多，接聽後，對方接了就關，
    買毒之人會確認本人才會詳細說等情，認被告非僅持有第二
    級毒品之犯行，另涉犯意圖販賣而持有第二、三、四級毒品
    等犯行，所犯三罪係有一行為觸犯數罪名之想像競合犯裁判
    上一罪之關係，依審判不可分原則，原審判決應有不當，應
    予撤銷。被告於本院審理時則否認有何意圖販賣第二、三、
    四級毒品之犯行，辯稱：我沒有販賣之意思等語。經查：
（一）本件檢察官原聲請簡易判決處刑書係以查獲被告持有上開
      第二級毒品MDMA22顆，而向本院聲請以簡易判決處刑，原
      審以被告自白犯罪，扣案22顆藥丸經檢驗結果確呈MDMA陽
      性反應，並有蒐證相片9 張、扣押物品目錄表、搜索扣押
      筆錄、高雄醫學大學附設中和紀念醫院報告編號0000-000
      、0000 -000 、0000-000檢驗報告共5 份在卷可證等情，
      據以對被告論罪科刑，就持有第二級毒品之犯行而言，原
      審判決引證有據，自無違誤。
（二）上訴意旨雖認被告持有第二級毒品之外，實有販賣之意圖
      ，所憑證據，除本案查扣上揭第二、三、四級毒品外，乃
      上開簡訊一則及警員莊耀彬於偵查中之證述。惟關於莊耀
      彬於偵查中證述一節，卷附偵查卷內並未發現，迄至本院
      審判期日亦未經檢察官補行提出，自無從採為判斷之基礎
      。至於該簡訊一則，依其內容所示，乃某不詳之人向被告
      表示「對不起，我沒跟你調是因為我還欠你五千所以不好
      意思跟你調」等詞（見警卷第13頁），此外，並無其他任
      何說明。該發送簡訊之人既不明為何人，依該內容亦僅陳
      述「沒跟你調」、「不好意思跟你調」等抽象用語，亦不
      能確定所「調」何物，自難以此遽認被告有販賣毒品之意
      圖。
（三）本案查扣MDMA雖有22顆，然就一般施用毒品者而言，如每
      日施用且每次施用1 顆，尚不能維持一月，縱係每星期施
      用1 顆，亦不能超過半年，則何以該數量應認為多，而得
      認被告無可能供自己施用，並具有持以販賣之意圖？此尚
      未經檢察官進一步提出相當事證供本院參酌，是僅憑扣案
      之MDMA數量有22顆，亦無從論斷被告係有販賣之意圖。被
      告辯稱無販賣意圖等語，應堪採信。
四、綜上所述，檢察官上訴意旨認被告係意圖販賣而持有開第二
    級毒品MDMA，所提證據及理由尚嫌不足，被告此部分犯罪應
    屬不能證明，僅能論其持有第二級毒品之罪。原審判決引用
    原聲請意旨所載犯罪事實及證據，並就法律變更部分比較新
    舊法結果，採較有利被告之舊法等相關規定論處，認事、用
    法均無違誤，量刑亦稱妥適，上訴意旨指摘原判決不當，為
    無理由，應予駁回。被告意圖販賣而持有第二級毒品之罪既
    不能成立，與上訴意旨認被告另涉犯意圖販賣而持有第三、
    四級毒品之犯行部分，自無一行為觸犯數罪名之想像競合犯
    裁判上一罪之關係，尚無審判不可分原則之適用，且該部分
    犯罪事實並非原聲請簡易判決處刑之起訴範圍，本院自不得
    併予審理，附此敘明。
據上論斷，應依刑事訴訟法第455 條之1 第1 項、第3 項、第36
8 條、第373 條，判決如主文。
本案經檢察官甲○○到庭執行職務。
中　　華　　民　　國　　96　　年　　6 　　月　　20　　日
            鳳山刑事第二庭  審判長法  官  黃建榮
                                  法  官  洪珮婷
                                  法  官  李嘉益
以上正本證明與原本無異。
不得上訴。
中　　華　　民　　國　　96　　年　　6 　　月　　20　　日
　　　　　　　　　　　　　　　　　書記官  郭南宏
